【裁判字號】    92,交上易,1332
【裁判日期】    920909
【裁判案由】    過失致死等
【裁判全文】
臺灣高等法院臺中分院刑事判決                九十二年度交上易字第一三三二號
    上  訴  人  臺灣彰化地方法院檢察署檢察官
    上  訴  人
    即  被  告  丁○○
    選任辯護人  蔡瑞麒
右上訴人因被告過失致死等案件，不服臺灣彰化地方法院九十一年度交訴字第一四一
號中華民國九十二年六月五日第一審判決（起訴案號：臺灣彰化地方法院檢察署九十
一年度偵字第六○二六號），提起上訴，本院判決如左：
      主  文
上訴駁回。
丁○○緩刑年。
      事  實
一、丁○○於民國（下同）九十一年六月十一日十九時四十分許，駕駛車牌號碼ＯＮ
    －九九八二號自用小客車，沿彰化縣埤頭鄉○○○路由西往東方向，行駛於內側
    車道上，其本應注意車前狀況，並隨時採取必要之安全措施，而當時路面乾燥平
    坦、視距良好，並無不能注意之情事，惟其行經新興巴士站前時，因疏於注意車
    前狀況，適遇機車騎士許在騎駛車號ＹＧＭ－一一一號機車，後座搭載其妻乙○○及其孫女許芳瑜，亦疏未注意路面「雙黃實線」所標示禁止車輛跨越或迴轉之
    規定，逕由巴士站前直接穿越道路欲至對向車道，因而遭未注意車前狀況之丁○○駕車直接撞擊，致使許在倒地受有腹內器官出血、腹腔損傷等傷害，機車後座
    之乙○○亦倒地受有左股骨骨折、左趾骨骨折等傷害，而同在機車後座之許芳諭
    在倒地後則受有左股骨骨折、左第二、三、四、五骨脫臼、左足背裂傷合併皮膚
    壞死、足部肌腱斷裂等傷害。嗣丁○○立即打電話報警，並向前來處理之警員自
    承為肇事者而自願接受裁判，且陪同傷者前往就醫，惟許在延至同年六月十二日
    十四時二十三分許，因傷重不治宣告死亡。
二、傷害罪部分經被害人乙○○，及許芳瑜之父甲○○訴請台灣彰化地方法院檢察署
    檢察官偵查；過失致死罪部分由檢察官自動檢舉偵查起訴。
      理  由
一、訊據被告丁○○坦承於右述時、地未注意車前狀況，而撞擊被害人許在所騎駛之
    機車等情不諱，核與警員所製作之道路交通事故調查報告表、現場（含車損）照
    片（偵查卷附七張、原審卷附八張）相符，並經目擊證人劉香君、現場處理之警
    員即證人李國平到庭證述詳實。其中證人劉香君係告訴人於原審調查時始聲請傳
    訊之證人，作證時距案發當時已相隔約一年，惟其回憶車禍細節時，情緒仍略顯
    激動（哽咽且微微發抖），應認其所述係基於親身之見聞，其證稱略以：「當天
    死者許在之妻乙○○帶著孫女許芳瑜騎機車一起去接死者，在事發之前我與乙○○還在巴士站聊天，聊完後我就開接泊車去接許在及其他客人，許在下車後，騎
    著機車後帶乙○○及許芳瑜離去，我看見他騎著機車，車頭已經過了雙黃線，不
    確定車身經過雙黃線了沒有，然後我轉身要進巴士站去看電視，轉過來才二秒鐘
    ，就聽見撞擊聲，回頭就看到被害人飛起來」等語（見原審卷宗第九十八頁），
    此與被告所陳述車禍發生經過情形大致相符。又依上述調查報告表所繪之現場圖
    及照片，顯示被告係沿高架橋往下坡路段方向行駛，肇事地點已接近下坡路段之
    末端，肇事後被告車輛停止於內線車道上，此同於告訴人所提出之現場照片（附
    於原審卷宗第八十五頁），按該照片上臨靠雙黃線右方最接近被害人乙○○之汽
    車（車後紅色車燈仍開啟）即為被告所駕之汽車，此據被告自承在卷（見原審卷
    第一百零一頁），亦與告訴人之指述及調查報告表所繪被告車輛停止於內線車道
    等情節互合，可知被告於撞擊後隨即停止於該車道，足認被告陳述其於自己行進
    方向之內線車道，與當時正在橫越馬路之機車相撞等情，堪以採信。惟以原審卷
    宗第八十五頁之現場照片，與警員所繪製的現場圖及草圖相互核對，則有關被害
    人劉秋雙倒臥時之身體方向似乎互有出入（依現場圖所繪製的情形，被害人是倒
    臥於上坡路段，惟照片上顯示被害人卻倒臥於下坡路段），然而目擊證人劉香君
    證稱當時被害人因疼痛曾在地上翻滾等情，或許因此造成被害人倒地朝向在照片
    及現場圖上略有出入，但除被害人乙○○倒地後之身體方向不能確定之外，被告
    及證人劉香君均稱被害人倒地的「位置」（在汽車左後方）於現場圖上確實是正
    確的，附此敘明。
二、按汽車行駛時，駕駛人應注意車前狀況，並隨時採取必要之安全措施，道路交通
    安全規則第九十四條第三項定有明文。查事故發生當時路面乾燥、平坦，下坡路
    段方向視距良好（參同前調查報告表及相關照片），並無不能注意之情事，惟被
    告卻不及閃避，現場全無煞車痕跡，顯見被告疏於注意車前狀況而未及應變，堪
    認其有過失。又被害人許在因上述車禍而死亡等情，亦經檢察官督同檢驗員相驗
    屬實，並製有相驗屍體證明書、驗斷書在卷可憑；至被害人許芳瑜、告訴人乙○○因而分別受有事實欄所記載之傷害，亦有財團法人彰化基督教醫院診斷書二紙
    在卷足稽，足認被告之過失犯行與被害人之傷亡之間，應有相當因果關係。另查
    該路段中間設有「雙黃實線」之標線，依道路交通標誌標線號誌設置規則第一百
    四十九條第一項第八款之規定，該標線係「用以分隔對向車道，並雙向禁止超車
    、跨越或迴轉」，足見被害人許在騎駛機車橫跨車道，企圖至對方車道，亦違反
    上述有關路權之規定而有疏失，其因此在被告行車方向遭遇撞擊，應負主要過失
    之責任，惟被告既有前述過失，亦不能解免次要過失之責任。本案先後經彰化縣
    車輛行車事故鑑定委員會鑑定，及送請台灣省車輛事故覆議鑑定委員會進行覆議
    之結果，均同此認定，有各該委員會之鑑定意見書在卷可稽，惟鑑定書及起訴書
    中記載被告「超速行駛」一節，經查該路段行車速限為每小時六十公里，此有彰
    化縣警察局九十二年一月十六日函文（發文字號：彰警交字第０９１０００２２
    ２１號）附於原審卷宗第四十一頁可資參照，至調查報告表上所記載每小時四十
    公里之行車速限應係誤植，而被告於警訊中自承當時車速約五、六十公里，故尚
    難認為被告有超速之情事，亦併此指明。
三、至告訴人甲○○於原審調查時，堅稱被告應負主要過失責任，其認為被害人許在
    當時已經穿越雙黃實線，被告因超車至對向車道才會撞上被害人所騎乘之機車等
    語，並指述其曾聽警員李國平轉述被告供稱當時在超車之陳述；及被告前往醫院
    探視時，亦曾向在場親友坦承其有超車情事等語，而請求傳訊其妹許美婷及其嬸
    嬸江碧花為證；又以現場照片（見原審卷第八十五頁）地上遺留有液體痕跡，認
    為係水箱破裂之撞擊點，據以推論該撞擊位置已跨越雙黃線；復以證人劉香君之
    證詞，認為被告確實因超車而跨越對向車道撞擊被害人。惟查：被告否認當時在
    超車，其稱該處是下坡路段，從上坡到下坡他都在同一個線道行駛，沒有變換車
    道，前方也沒有任何車輛，係被害人突然衝出來才讓他措手不及等語（見原審卷
    宗第二十五頁）。而證人李國平警員亦否認曾經向告訴人轉述被告有任何關於超
    車之陳述（見原審卷宗第二十四頁），至證人江碧花及許美婷雖均證稱在醫院有
    聽到被告自已承認在超車等語，惟該二名證人對於部分重要細節（包括被告描述
    此談話時在場之人數，前往探視之親友，及證人自己是如何到場）等情形供述均
    有明顯矛盾，實難遽以採信（參見原審卷第七十八頁、七十九頁）。而現場照片
    （原審卷第八十五頁）所遺留類似水漬之痕跡，雖有部分溢流到上坡方向之路段
    ，惟該坡面道路表面並非高低一致，水跡自有順勢流動之可能，非可遽認撞擊點
    係越過雙黃線之上坡方向路段。而告訴人甲○○提出此照片及疑義時，原審即立
    刻將告訴理由狀及照片原本轉送覆議機關參考，亦未改變覆議機關之認定。至目
    擊證人劉香君於原審調查時證稱：「我看見他（即被害人許在）騎著機車，車頭
    已經過了雙黃線，不確定車身經過雙黃線了沒有，然後我轉身要進巴士站去看電
    視，轉過來才二秒鐘，就聽見撞擊聲，回頭就看到被害人飛起來…我沒有目擊到
    撞擊的那一刻」等語（見原審卷宗第九十八頁），其中關於車頭已經過雙黃線之
    描述，歷經將近一年之時間，是否仍能清楚記憶，實非無疑，原審復訊問證人劉
    香君當時車道上有無其他車輛，證人答稱：「就是沒有看到什麼車，被害人才會
    騎過去」，是依其所言，在車禍發生前之一刻，被告車道上並無其他車輛，則被
    告自無超車必要，益徵被告所言堪以採信，至於被害人當時是否已經完全越過雙
    黃線，證人劉香君亦坦承無法證實，是難以認定被告係因超車而在對向車道撞上
    被害人。
五、綜上所述，被告自承其在本身遵行方向之內側車道上，因疏未注意車前狀況，與
    闖越該車道之被害人相撞等情，與前述現場圖、照片，及鑑定意見互合，應認其
    自白與實情相符。至告訴人稱被告應負主要過失之指述，則無積極事證可資憑佐
    ，未可遽信。本件事證明確，被告犯行堪以認定。
六、核被告所為，係犯刑法第二百七十六條第一項過失致死罪，及同法第二百八十四
    條第一項前段過失傷害罪。被告過失駕駛之犯行，同時造成被害人許在死亡，及
    被害人乙○○、許芳瑜受傷之結果，為想像競合犯，依刑法第五十五條之規定，
    應從一重罪即刑法第二百七十六條第一項過失致死罪論斷。又被告自述其於肇事
    後隨即打電話報警，並向警員自承為肇事者而自願接受裁判等情，亦有前述交通
    事故調查報告表可資參佐，核與刑法第六十二條前段所定自首之要件相符，併依
    法減輕其刑。原審依刑法第二百七十六條第一項、第二百八十四條第一項前段、
    第五十五條、第六十二條前段、第四十一條第一項前段，罰金罰鍰提高標準條例
    第一條前段、第二條，審酌被告未注意車前狀況以致肇事，應負次要責任之過失
    程度，及被告於肇事後即將傷者送醫，坦承責任，態度尚屬良好，惟被害人家屬
    要求新台幣五百萬元之賠償，致雙方無法達成和解等一切情狀，量處如原審主文
    所示之刑，並諭知易科罰金之折算標準，以示懲戒，其認事用法核無違誤，量刑
    亦妥適。被告上訴意旨以被害人為肇事主因指摘原判決量刑太重，為無理由；檢
    察官具被害人家屬請求上訴意旨略以：證人劉香君證稱：有看見被害人所騎之機
    車，車頭已有過雙黃線二秒才聽到撞擊聲等語，且被害人之機車係車頭遭被告駕
    駛之車左前方撞擊，參以當時水箱的水係由上坡路段流向下坡路段，顯見被告係
    駕車超越雙黃線時，而撞上被害人。又被告固辯稱：當時時速五、六十公里等詞
    ，然依撞擊之狀況，其車速應不只所稱之五、六十公里，其超速且未煞車一事甚
    明。再者，被害人家屬聲請彰化縣埤頭鄉調解委員會調解，被告均未到場，甚且
    反要求被害人家屬應賠償，迄今未與被害人家屬達成和解，毫無悔意，自難輕縱
    ，原審判決被告有期徒刑六月，得易科罰金，猶嫌過輕，誠難令人甘服等語，惟
    查，證人劉香君之證詞及現場遺留類似水漬之痕跡，均不能證明被告係因超車而
    在對向車道撞上被害人，且無證據足以認定被告有超速情事，原審理由均已詳加
    敘明，核無違誤，檢察官上訴亦非有理由，均應予駁回。末查，被告前未曾受有
    期徒刑以上刑之宣告，有被告全國前案紀錄表一份在卷可稽，因一時疏忽，而罹
    刑典，事後已坦承犯行，深具悔意，且已與被害人家屬達成和解，有彰化縣二林
    鎮調解委員會調解書一份在卷可稽，經此教訓後，應知所警惕，其所宣告之刑，
    本院認為以暫不執行為適當，爰併予宣告緩刑三年，以啟自新。
七、據上論斷，應依刑事訴訟法第三百六十八條，刑法第七十四條第一款，判決如主
    文。
本案經檢察官丙○○到庭執行職務。
中      華      民      國    九十二    年      九      月     九       日
                                   臺灣高等法院臺中分院刑事第三庭
                                         審判長法  官  陳  朱  貴
                                               法  官  廖  柏  基
                                               法  官  劉  連  星
右正本證明與原本無異。
不得上訴。
                                               書記官  李  妍  嬅
中      華      民      國    九十二     年      九      月      十     日
刑法第二百七十六條第一項
因過失致人於死者，處二年以下有期徒刑、拘役或二千元以下罰金。
刑法第二百八十四條第一項
因過失傷害人者，處六月以下有期徒刑、拘役或五百元以下罰金，致重傷者，處一年
以下有期徒刑、拘役或五百元以下罰金。
                                                                        Ｆ


司法院資訊處製作；財團法人民間司法改革基金會備份。
